【裁判字號】    98,中簡上,98
【裁判日期】    980317
【裁判案由】    贓物
【裁判全文】
臺灣臺中地方法院刑事判決            98年度中簡上字第98號
上  訴  人
即  被  告  乙○○
上列上訴人因贓物案件，不服臺灣臺中地方法院簡易庭97年度中
簡字第3878號中華民國97年12月17日第一審簡易判決（聲請案號
：台灣台中地方法院檢察署97年度偵字第20671號），提起上訴
，本院管轄第二審之合議庭認應適用通常程序審理，並自為第
一審判決如下：
      主    文
原判決撤銷。
乙○○無罪。
      理    由
一、聲請簡易判決處刑意旨略以：被告乙○○前因詐欺案件，經
    法院判處有期徒刑1年確定，甫於民國92年07月04日執行完
    畢。詎仍不知悔改，明知真實姓名、年籍不詳之成年人販售
    之磁鐵式手提鑽孔機（以下簡稱系爭穴鑽機）來路不明，可
    能係他人犯罪所得之贓物。竟基於故買贓物之未必故意，於
    97年06月中旬某日上午10時許，在臺北縣三重市聯外橋樑下
    方跳蚤市場，以新臺幣（下同）6, 000元之價格，向真實姓
    名、年籍不詳之成年人購買系爭穴鑽機一台。嗣經前該穴鑽
    機之所有人丙○○在臺中市○區○○路700號（即乙○○承
    租、經營之中古市場第0213、0214號攤位）內發覺，乃報警
    查獲上情等語。
二、按犯罪事實應依證據認定之，無證據不得認定犯罪事實；又
    不能證明被告犯罪者，即應諭知無罪之判決，刑事訴訟法第
    154條第2項、第301條第1項分別定有明文。次按認定不利於
    被告之事實，須依積極證據，苟積極證據不足為不利於被告
    事實之認定時，即應為有利於被告之認定，更不必有何有利
    之證據。又認定犯罪事實所憑之證據，雖不以直接證據為限
    ，間接證據亦包括在內，然而無論直接或間接證據，其為訴
    訟上之證明，須達於通常一般人均不致有所懷疑，而得確信
    其為真實之程度，始得據為有罪之認定（最高法院30年上字
    第816號、76年臺上字第4986號判例意旨參照）。又按刑事
    訴訟法第161條已於91年2月8日修正公布，其第1項規定檢察
    官就被告犯罪事實應負舉證責任，並指出證明之方法。是檢
    察官對於起訴之犯罪事實，應負提出證據及說服之實質舉證
    責任；倘其所提出之證據不足為被告有罪之積極證明，或其
    指出證明之方法，無從說服法院以形成被告有罪之心證，基
    於無罪推定之原則，自應為被告無罪判決之諭知（最高法院
    92年臺上字第128號判例意旨參照）。而刑法第349條之贓物
    ，係指因財產犯罪所得之財物，是贓物罪之成立，必須行為
    人確知所收受者係贓物，否則對是否為贓物無此認識，即無
    由成立犯罪。
三、公訴人認被告乙○○涉有上開故買贓物之罪嫌，無非係以上
    開事實，業據告訴人丙○○於警詢時指訴歷歷，復有贓物認
    領保管單及現場查獲照片在卷可佐，資為論據。惟訊據被告
    乙○○堅決否認有何故買贓物之犯行，辯稱：伊不知道該穴
    鑽機是贓物，97年6月中旬伊至台北旅遊時，順道在臺北縣
    三重市聯外橋樑下跳蚤市場參觀時，適巧發現系爭穴鑽機，
    伊為了要增加店內貨色擺設之齊全，經議價後以6,000元買
    受之，而該跳蚤市場乃公開場合，故未索取購入或販賣者資
    料；伊回到臺中後即將系爭穴鑽機公開陳列在伊所自營之攤
    位上，至為警查獲時已達數月，故伊實無所謂故買贓物之故
    意等語。
四、被告乙○○對於伊承租臺中市○○區○○路700號之中古市
    場第0213、0214號攤位，系爭穴鑽機為其至台北中古市場以
    6,000元代價買回，並陳列在上開攤位，經告訴人丙○○發
    現後報警於97年8月18遭查獲乙情，坦承不諱，並有贓物認
    領保管單及查獲照片等在卷足稽，故此部分事實堪認為真實
    ；本件被告所收受使用之系爭穴鑽機，固屬贓物無訛。然此
    部分之事實，並不足以佐證被告收受系爭穴鑽機之時，即已
    知悉此為來路不明之贓物，是本件所應審酌者，應為被告乙
    ○○是否有故買贓物之故意？經查：
(一)證據能力部分：按被告以外之人於審判外之陳述，雖不符刑
    事訴訟法第159條之1至第159條之4之規定，而經當事人於審
    判程序同意作為證據，法院審酌該言詞陳述或書面陳述作成
    時之情況，認為適當者，亦得為證據。當事人、代理人或辯
    護人於法院調查證據時，知有第159條第1項不得為證據之情
    形，而未於言詞辯論終結前聲明異議者，視為有前項之同意
    。刑事訴訟法第159條之5定有明文。查丙○○於警詢時之供
    述係被告以外之人於審判外之陳述，被告於本院調查證據時
    知有不得為證據之情形，而本於言詞辯論終結前聲明異議，
    有審判筆錄在卷可考；另經本院審酌其陳述時之情狀，查無
    被違法取供或非出於自由意志之情形，以之作為本案之證據
    ，皆屬適當，依前揭規定，得為本案之證據，合先敘明。
(二)證人即告訴人丙○○於警詢中證稱：系爭穴鑽機因為機種笨
    重所以目前在市面上很少販賣，系爭穴鑽機因手把損壞所以
    伊自行做一個鐵製手把以供攜帶等語；其於本院審理時亦結
    證稱：該穴鑽機是十幾年前同業欠伊錢，伊拿來抵債的等語
    （見本院卷第18頁），而該穴鑽機手把處曾置換、型態老舊
    、非新型亦非新購入機種乙情，亦有現場查獲照片附卷可參
    ，是系爭穴鑽機之市價不能與全新機種並論，應堪認定；又
    被告於審判中自承：該穴鑽機外表有損壞、又是老機種且沒
    有電源可以試，故以6,000元購買之，現在該機種的市價大
    概7、8,000元左右等語，則被告購入之價格與該機型之市值
    實無太大之差異，故尚不能以之證明被告以顯低於市價之價
    格購買而具有故買贓物之未必故意。
(三)證人甲○○於本院審理時證稱：伊的攤位設在被告攤位對面
    ，被告攤位很少休息，只有去年（即97年）6、7月份時有休
    息過，被告自台北回來後該穴鑽機即擺放在被告攤位正中間
    上，直到警方查獲時有達1、2個月的時間，因為該穴鑽機是
    紅色的，所以伊印象深刻，事發後，被告有請伊幫忙看店並
    上台北欲找賣系爭穴鑽機給他的人（見本院卷第30至第31頁
    ）。與被告自承97年6月份於台北買受系爭穴鑽機情節相符
    ，再參以系爭穴鑽機為被告置放於0213攤位正中間，而系爭
    穴鑽機機身為紅色，於其他白金色工具中具有顯而易見之醒
    目效果乙情，有查獲現場照片在卷可查，衡情若被告明知系
    爭穴鑽機為贓物，豈敢將該贓物公然擺放在攤位正中間達1
    、2月而不怕被查緝之理；另被告雖長期從事中古五金回收
    業，且前於民國九十五年間，亦曾因故買中古五金贓物後，
    放置於所經營跳蚤攤位而為警查獲，嗣經台灣台中地方法院
    檢察署檢察官以九十五年度偵字第二六○三六案件為緩起訴
    處分，此有前揭緩起訴處分書在卷可稽，又本案穴鑽機被告
    購入之價格達新台幣六千元，具相當之價值，被告於購入時
    並未留存任何購入或販賣者之資料，惟因本件系爭穴鑽機，
    被告係在臺北縣三重市連外橋樑下跳蚤市場參觀時所買受，
    該跳蚤市場乃公開場合，且價格較商店為低，依國人之習慣
    在該種市場所進行之買賣，並不會留有購買之資料，自不能
    因此認被告主觀上確有對本案穴鑽機係屬贓物之預見。
(四)被告雖於偵訊筆錄上曾認罪並簽名，然質之於被告為該認罪
    之動作前，仍堅持其確實買受系爭穴鑽機、惟並不知道系爭
    穴鑽機是贓物，有偵訊筆錄（見97年度偵字第20671號第21
    頁）在卷可查；再參諸被告於警詢、偵訊及本院審理時均堅
    決陳稱伊雖以6,000代價買受該穴鑽機，但伊確實不知道該
    穴鑽機是贓物；則被告該次認罪之簽名，應屬被告於本院審
    理時所辯稱：因誤解法律才簽名，故尚不足為被告自白之採
    認。綜上所述，被告主觀上並無明知為贓物而仍購買之故意
    ，本院依據全部卷證資料，並無法獲致被告有故買贓物之心
    證。此外，復查無其他積極明確之證據，足以證明被告有公
    訴人所指之上開犯行，依法自應為無罪判決之諭知。
五、原審疏未詳究上情，對被告遽予論罪科刑，自非允洽；而被
    告上訴意旨指摘原判決不當，應屬可取，為有理由。又檢察
    官聲請簡易處刑之案件，法院於審理後，認應為無罪判決之
    諭知者，應適用通常程序審判之，刑事訴訟法第452條及第
    451條之1第4項但書第3款分別定有明文。而原判決無可維持
    ，既如前述，自應由本院合議庭將原判決撤銷，並改依第一
    審通常程序審判，而為被告無罪之諭知。
六、據上論斷，應依刑事訴訟法第455條之1第3項、第452條、第
    451條之1第4項但書第3款、第369條第1項前段、第364 條、
    第301條第1項前段，判決如主文。
中    華    民    國    98    年    3    月    17     日
                  刑事第一庭    審判長法  官  林宜民
                                      法  官  許惠瑜
                                      法  官  林清鈞
以上正本證明與原本無異。
如不服本判決應於收受送達後10日內向本院提出上訴書狀，並應
敘述具體理由；其未敘述上訴理由者，應於上訴期間屆滿後20日
內向本院補提理由書（均須按他造當事人之人數附繕本）「切勿
逕送上級法院」。
                                      書記官  陳貴卿
中    華    民    國    98    年    3    月    17     日


司法院資訊處製作；財團法人民間司法改革基金會備份。
